【裁判字號】    99,易,3448
【裁判日期】    991221
【裁判案由】    詐欺
【裁判全文】
臺灣板橋地方法院刑事判決              99年度易字第3448號
聲  請  人  臺灣板橋地方法院檢察署檢察官
被      告  楊舜欽
上列被告因詐欺案件，經檢察官聲請以簡易判決處刑（99年度偵
字第14414 號），本院認不得以簡易判決處刑，改依通常程序審
理，判決如下：
    主  文
本件免訴。
    理  由
一、聲請簡易判決處刑意旨略以：被告楊舜欽前因詐欺案件，經
    臺灣花蓮地方法院以95年度花簡字第404 號判處有期徒刑6
    月確定，於民國96年3 月7 日易科罰金執行完畢。詎猶不知
    悔改，明知其所有之第一商業銀行花蓮分行帳號0000000000
    號金融帳戶（下稱第一銀行帳戶），係供其個人金融存提款
    使用，並可預見提供該帳戶予他人使用，將可能幫助他人遂
    行財產犯罪，竟意圖為他人不法之所有，並基於幫助詐欺之
    不確定故意，於不詳時、地，將其所有之上開帳戶之提款卡
    、密碼，交付予某姓名年籍不詳之人，作為詐騙他人款項之
    人頭帳戶。嗣不詳之人組成之詐騙集團成員取得上開帳戶之
    提款卡後，即基於意圖為自己不法所有，佯稱領航電子軟體
    公司營業員「王美娟」，於94年3 月14日10時許，撥打電話
    予劉秀雲，佯稱該公司基金上市說明會中，劉秀雲抽中新臺
    幣（下同）108 萬之獎項，惟須先購買該公司基金及繳付入
    會費等理由，使劉秀雲陷於錯誤，依詐欺集團指示，先後於
    同年3 月24日先後匯款共計61萬4 千元至田植仁、林根寅所
    屬之帳戶（田植仁、林根寅涉嫌幫助詐欺罪部分，業經臺灣
    臺中地方法院檢察署檢察官另為不起訴處分），於同年3 月
    28日匯款67萬元至被告所有之上開第一銀行帳戶，嗣劉秀雲
    查覺受騙報警處理，始悉上情，因認被告涉有刑法第30條第
    1 項前段、第339 條第1 項幫助詐欺罪嫌。
二、按案件曾經判決確者，應諭知免訴之判決，並得不經言詞辯
    論為之，刑事訴訟第302 條第1 款、第307 條分別定有明文
    ；又訴訟上所謂一事不再理之原則，關於實質上一罪或裁判
    上一罪，亦均有其適用，最高法院60年台非字第77號著有判
    例。
三、經查：
  (一)本案被告楊舜欽前因明知提供自己之金融機構帳戶存摺及金
    融卡供他人使用，足供他人作為詐欺取財之工具，竟仍基於
    幫助他人實施詐欺之不確定故意，於94年3 、4 月間之某日
    ，在花蓮縣某處，將其於94年3 月8 日在臺新國際商業銀行
    花蓮分行開立之帳號00000000000000號帳戶（下稱臺新銀行
    帳戶）、於94年3 月4 日在華南商業銀行花蓮分行開立之帳
    號000000000000號帳戶（下稱華南銀行帳戶）、於94年3 月
    4 日在中國國際商業銀行花蓮分行開立之帳號00000000000
    號帳戶（下稱中國商銀帳戶）之存摺及金融卡等物交予詐騙
    集團成員使用，該詐騙集團成員即於94年4 月4 日以電話向
    陳美娟佯稱其中獎88萬元，惟須先繳交稅金及入會費，陳美
    娟不疑有詐遂於同日依指示匯款6 萬3 千元至被告上開臺新
    銀行帳戶內；另於94年3 月24日以電話向林正男謊稱其中香
    港六合彩獎，惟須先繳納手續費及加入會員，林正男不疑有
    他，遂於94年3 月30日依指示先匯款67萬元至被告上開華南
    銀行帳戶，再於同日匯款50萬元至被告上開中國商銀帳戶內
    之幫助詐欺犯行，經臺灣花蓮地方法院檢察署檢察官以95年
    度偵字第1497、2501號聲請簡易判決處刑，並經臺灣花蓮地
    方法院於95年6 月19日以95年度花簡字第404 號（下稱前案
    ）判決判處有期徒刑6 月，並於95年7 月3 日確定等情，有
    上開判決電腦列印本、臺灣高等法院被告前案紀錄表各1 份
    在卷可憑。
  (二)又被告於本院訊問中供稱：是4 、5 年前將第一銀行花蓮分
    行0000000000號帳戶交給人家，交給綽號「長腿」（臺語）
    ，因為當時有欠他錢，所以將帳戶交給他，我帳戶申請完後
    就交給他了，我在花蓮市○○○路的檳榔攤交給他的；之前
    已經有因為交付帳戶的案子被花蓮地院判了6 個月，那個案
    子也是交付帳戶給別人使用，這兩個案子的帳戶都是在同一
    天交給同一個人；第一銀行的帳戶不是開戶當天就交給人家
    ，是密集地開了很多帳戶後一起交給人家，我所開立的臺新
    銀行、華南銀行、中國商銀及本案的第一銀行帳戶都是開立
    後一起交給綽號「長腳」的人，交給他一個月過後就掛失等
    語（見本院99年度簡字第6775號訊問筆錄第2 、3 頁），與
    前案確定判決所認定交付帳戶之時間相符；輔以本案第一銀
    行帳戶開立之時間為94年3 月4 日，前案華南銀行、中國商
    銀帳戶開立之時間亦為94年3 月4 日，臺新銀行帳戶開立時
    間則為94年3 月8 日，另本案被害人劉秀雲受詐騙匯款之時
    間為94年3 月28日，前案被害林正男、陳美娟受詐騙匯款之
    時間則分別為94年3 月30日、94年4 月4 日等情，復經證人
    劉秀雲於警詢、偵查中證述明確，並有第一商業銀行花蓮分
    行94年4 月11日（94）一花字第165 號函附之被告上開第一
    銀行帳戶印鑑卡、開戶資料、郵政跨行匯款申請書、臺灣花
    蓮地方法院95年度花簡字第404 號判決電腦列印本在卷可稽
    ，足見本案第一銀行帳戶與前案臺新銀行、華南銀行、中國
    商銀帳戶確均係於密切接近之時間內開戶，且本案與前案被
    害人受詐騙匯款之時間亦極為接近，是被告於本院訊問時供
    稱本案第一銀行帳戶與前案所認定被告所有之臺新銀行、華
    南銀行、中國商銀帳戶均係其在密集開戶後，在花蓮市○○
    ○路某檳榔攤，同時一次交付予綽號「長腳」（臺語）之成
    年男子一節，即非全然無據。此外，復查無其他積極證據足
    認被告確係分次在不同時地交付上開第一銀行、臺新銀行、
    華南銀行、中國商銀帳戶之提款卡等資料予他人，自應為有
    利被告之認定。是被告辯稱本案第一銀行帳戶之提款卡、密
    碼與前案臺新銀行、華南銀行、中國商銀帳戶之存摺、金融
    卡係同時一次交付予他人一節，應可採信。
  (三)從而，本案被告所交付之第一銀行帳戶提款卡、密碼與前案
    即臺灣花蓮地方法院95年度花簡字第404 號判決所認定交付
    之臺新銀行、華南銀行、中國商銀帳戶之存摺、金融卡，既
    係被告以一次行為交付予他人，而同時幫助詐騙集團詐欺被
    害人劉秀雲、林正男、陳美娟，則被告本案所涉上開聲請簡
    易判決處刑意旨所述幫助詐欺之犯罪事實，與前揭由臺灣花
    蓮地方法院以95年度花簡字第404 號判決確定之幫助詐欺之
    犯罪事實，即具有想像競合犯之裁判上一罪關係，自應為前
    案既判力效力所及，依照首開說明，爰不經言詞辯論，逕為
    諭知免訴之判決。
四、據上論斷，應依刑事訴訟法第452 條、第302 條第1 款、第
    307 條，判決如主文。
中    華    民    國    99    年    12    月    21    日
                刑事第二十三庭  審判長法  官  曾淑娟
                                      法  官  陳姵君
                                      法  官  黃苙荌
上列正本證明與原本無異。
如不服本判決應於收受判決後10日內向本院提出上訴書狀，並應
敘述具體理由。其未敘述上訴理由者，應於上訴期間屆滿後20日
內向本院補提理由書（均須按他造當事人之人數附繕本）「切勿
逕送上級法院」。
                                      書記官  許育菁
中    華    民    國    99    年    12    月    21    日

司法院資訊處製作；財團法人民間司法改革基金會備份。
